臺灣宜蘭地方法院刑事判決
111年度易字第257號
                                      111年度易字第286號
公  訴  人  臺灣宜蘭地方檢察署檢察官
被      告  莊嘉豪



上列被告因竊盜案件，經檢察官曾尚琳提起公訴（111年度偵字
第4070號、111年度偵字第4614號）暨檢察官劉惟宗追加起訴（1
11年度偵字第732號、111年度偵字第1458號、111年度偵字第146
1號），被告因就被訴事實均為有罪之陳述，經告以簡式審判程
序之旨並聽取檢察官及被告之意見後，本院改行簡式審判程序並
判決如下：
    主  文
莊嘉豪犯竊盜罪，累犯，處有期徒刑參月，如易科罰金，以新臺
幣壹仟元折算壹日。未扣案之公事包（內含衛生護理包壹只）壹
只沒收之，於全部或一部不能沒收或不宜執行沒收時，追徵其價
額。又犯竊盜罪，累犯，處有期徒刑參月，如易科罰金，以新臺
幣壹仟元折算壹日。未扣案之犯罪所得新臺幣參仟元沒收之，於
全部或一部不能沒收或不宜執行沒收時，追徵其價額。又犯侵占
遺失物罪，處罰金新臺幣壹萬元，如易服勞役，以新臺幣壹仟元
折算壹日。未扣案黑色錢包（內含身分證壹枚、健保卡壹枚、金
融卡參枚、新臺幣肆仟伍佰元）壹只沒收之，於全部或一部不能
沒收或不宜執行沒收時，追徵其價額。又共同犯攜帶兇器毀壞安
全設備竊盜罪，累犯，處有期徒刑捌月。扣案破壞剪壹支，沒收
之。又犯竊盜罪，累犯，處有期徒刑參月，如易科罰金，以新臺
幣壹仟元折算壹日。未扣案犯罪所得黑色側背包(內含新臺幣柒
仟元、身分證壹枚、健保卡壹枚、疫苗卡壹枚、印章壹只、充電
器壹只、咖啡壹罐)壹只沒收之，於全部或一部不能沒收或不宜
執行沒收時，追徵其價額。又共同犯竊盜罪，累犯，處有期徒刑
柒月。未扣案之犯罪所得金牌拾參面、新臺幣貳萬元沒收之，於
全部或一部不能沒收或不宜執行沒收時，追徵其價額。又犯攜帶
兇器毀壞門罪，累犯，處有期徒刑捌月。未扣案之犯罪所得金牌
貳面、紅包（共計新臺幣陸仟元）玖包沒收之，於全部或一部不
能沒收或不宜執行沒收時，追徵其價額。有期徒刑得易科罰金部
分，應執行有期徒刑捌月，如易科罰金，以新臺幣壹仟元折算壹
日。有期徒刑不得易科罰金部分，應執行有期徒刑壹年拾月。
    犯罪事實
一、莊嘉豪於：
　㈠民國一百十年十一月五日十時五分許，駕駛車牌號碼000-000
    0號自用小客車至宜蘭縣○○鎮○○街○號之福安宮後，入內徒手
    竊得魏永霖所有之公事包（內含衛生護理包一只）一只。嗣
    經魏永霖發覺遭竊而報警循線查獲。
　㈡一百十年十二月三日十八時四十七分許，駕駛車牌號碼000-0
    000號自用小客車至宜蘭縣○○鄉○○路○段○○○巷○○號對面之松
    公廟後，入內徒手竊得林橙真管領之香油錢新臺幣（下同）
    三千元。嗣經林橙真發覺遭竊而報警循線查獲。
　㈢一百十年十二月二十日零時四十分許，駕駛車牌號碼000-000
    0號自用小客車至宜蘭縣○○鄉○○路○段○號之統一超商義成門
    市時，拾獲王郭珮紜遺失在該店門口之黑色錢包（內有身分
    證一枚、健保卡一枚、金融卡三枚及四千五百元）一只，竟
    基於為自己不法所有之意圖而將該只黑色錢包據為已有而侵
    占入己。嗣經王郭珮紜發覺錢包遺失而報警調閱監視錄影檔
    案，始悉上情。
　㈣一百十年十二月二十一日十四時八分許，與阮昱銘行經宜蘭
    縣○○鄉○○路○○巷○號之大樹下福德廟，竟共同基於意圖為自
    己不法所有之犯意聯絡，利用該廟無人看管之際，由莊嘉豪
    把風，阮昱明持其所有客觀上足以對人之生命、身體、安全
    造成危害之破壞剪，破壞該廟神明桌下之虎爺功德箱鎖頭而
    竊得新臺幣(下同)六百元。嗣經大樹下福德廟總幹事林煌壁
    發現遭竊而報警處理並調閱監視錄影檔案，始悉上情。
  ㈤一百十一年二月六日十三時十五分許，駕駛車牌號碼000-000
    0號自用小客車行經宜蘭縣○○鎮○○路○段○○○號黃俊淵經營之
    雜貨店時，竟基於為自己不法所有之意圖，利用黃俊淵外出
    之際，徒手竊得黃俊淵所有之黑色側背包(內含七千元、國
    民身分證一枚、健保卡一枚、疫苗卡一枚、印章一只、充電
    器一只、咖啡一罐)一只。嗣經黃俊淵發現遭竊而報警並調
    閱監視錄影檔案，始悉上情。
　㈥一百十一年二月二十八日，委由張建豐委託林芷螢、林志龍
    代為租車後，莊嘉豪即於同日十四時四十分許，駕駛車牌號
    碼000-0000號自用小客車搭載林芷螢、林志龍至宜蘭縣○○鄉
    ○○路○段○○○○號之任你租租車公司承租車牌號碼000-0000號
    小貨車後，便與張建豐共同基於意圖為自己不法所有之犯意
    聯絡，於同年三月一日十二時二十分許，駕駛車牌號碼000-
    0000號小貨車至宜蘭縣○○鎮○○路○○○○○號之鎮海宮，並利用
    鎮海宮無人看管之際，持隨手撿拾之推車，將捐獻箱(內含
    二十五面金牌及四萬元)一只搬運至上開小貨車而竊得該捐
    獻箱。嗣經鎮海宮總幹事康清煌發現遭竊後，報警處理並調
    閱監視錄影檔案，始悉上情。
　㈦一百十一年四月二十五日二十三時三十分許，駕駛車牌號碼0
    00-0000號自用小客車，行經宜蘭縣○○鄉○○路○○○○號之五爪
    坑福德廟時，見該廟無人看管，遂基於為自己不法所有之意
    圖而持其向友人借得客觀上足以對人之生命、身體、安全造
    成危害之電動砂輪機，破壞該廟大門後，竊得神像上之金牌
    二面及紅包九包(共計六千元)。嗣經五爪坑福德廟總幹事許
    茂昌發現遭竊而報警並調閱監視錄影檔案，始悉上情。
二、案經王郭珮紜訴由宜蘭縣政府警察局羅東分局及黃俊淵、康
    清煌、許茂昌訴由宜蘭縣政府警察局礁溪分局暨宜蘭縣政府
    警察局宜蘭分局報告臺灣宜蘭地方檢察署檢察官偵查起訴暨
    追加起訴。
    理  由
一、上揭犯罪事實一、㈠㈡、㈣至㈥，迭據被告莊嘉豪於警詢、偵查
    及本院準備程序、審理中坦承不諱，核與證人即告訴人黃俊
    淵、康清煌與證人即被害人魏永霖、林橙真、林煌壁及證人
    林芷螢、林志龍於警詢證述情節大致相符，亦與同案被告阮
    昱銘、張建豐於警詢及偵查之自白情詞相合，復有警製監視
    錄影檔案截圖、衣著比對照片、現場照片、扣押筆錄、扣押
    物品目錄表及車牌號碼000-0000號自用小客車車輛詳細資料
    報表、車牌號碼000-0000號小貨車租賃契約書與車輛詳細資
    料報表在卷可稽，堪認被告之自白咸與真實相符而可採憑，
    是犯罪事實一、㈠㈡、㈣至㈥之事證均臻明確，被告犯行胥足認
    定，各應依法論科。
二、訊之被告莊嘉豪雖就犯罪事實欄一、㈢部分，自警詢至偵審
    中均坦承拾獲告訴人王郭珮紜所有之零錢包一只並侵占入己
    等情屬實，然辯稱：其僅撿得空零錢包一只，其內並無財物
    等語置辯。然查，告訴人王郭珮紜遺失之黑色錢包，內含身
    分證一枚、健保卡一枚、金融卡三枚及四千五百元等情，業
    據證人即告訴人王郭珮紜於警詢證述明確，且警經調閱監視
    錄影檔案後，確認告訴人王郭珮紜於一百十年十二月二十日
    零時四十分許離開統一超商義成門市後，至被告於同日零時
    五十八分駕駛車牌號碼000-0000號自用小客車前來之期間內
    ，並無他人接近告訴人王郭珮紜遺失之零錢包，是以告訴人
    王郭珮紜在該超商門市遺失黑色錢包至被告駕車前來僅相隔
    十八分鐘左右，期間甚短且無他人接近該只零錢包，應可排
    除係遭他人於告訴人王郭珮紜遺失黑色錢包後至被告駕車前
    來之期間內，先行發現該只黑色錢包並取走其內財物而空留
    黑色錢包於原處之可能。總此，佐諸卷附車牌號碼000-0000
    號自用小客車車輛詳細資料報表、監視錄影檔案截圖，可徵
    被告所辯洵為避重就輕之詞，要無可採，其於犯罪事實欄一
    、㈢拾獲並侵占告訴人王郭珮紜遺失之黑色錢包（內含身分
    證一枚、健保卡一枚、金融卡三枚及四千五百元）一只之事
    證同屬明甚，犯行亦足認定，應予依法論科。
三、被告莊嘉豪雖自警詢至偵審中，皆坦承犯罪事實欄一、㈦所
    載之竊盜犯行，惟辯稱：其僅竊得之紅包六包，共計九百元
    等語。惟查，犯罪事實欄一、㈦所載之五爪坑福德廟，遭竊
    損失金牌二面及紅包九包，總計六千元等情，業據該廟總幹
    事許茂昌於警詢證述綦詳，且衡諸常情，告訴人許茂昌為該
    廟總幹事，綜理該廟事務，自當熟知廟內財物之擺放位置及
    數量，反觀被告於本件竊盜犯行前，業已行竊多次，得手財
    物非僅一樣，復未紀錄歷次竊得財物之數量、金額，焉能明
    確肯定該次僅竊得合計九百元之六包紅包？況告訴人許茂昌
    與被告素不相識，報警失竊時，亦不知被告即為行竊之人，
    衡情要無虛報或浮報損失財物之必要。從而，本院認告訴人
    許茂昌所陳遭竊財物之數量較為可信，被告所辯應係避重就
    輕之詞而非可採。此外，復有警製現場照片及偵查報告存卷
    足考，事證已屬明確，被告犯行已足認定，應予依法論科。
    至公訴意旨就被告此次犯行係竊得紅包六包，總計三千元至
    四千元之記載，核與告訴人許茂昌證述內容有異，應屬誤繕
    ，附予記明。
四、核被告莊嘉豪於犯罪事實欄一、㈠㈡㈤㈥之所為，均係犯刑法第
    三百二十條第一項之竊盜罪，核其於犯罪事實欄一、㈢之所
    為，係犯刑法第三百三十七條之侵占遺失物罪。又破壞剪及
    電動砂輪機皆屬金屬製器械，客觀上顯足以對人之生命、身
    體、安全造成危害，自屬兇器無訛，又附加於功德箱上之鎖
    頭，客觀上具有防閑作用，當屬安全設備之一種。是核被告
    於犯罪事實欄一、㈣之所為，係犯刑法第三百二十一條第一
    項第二款、第三款之攜帶兇器毀壞安全設備竊盜罪，犯罪事
    實欄一、㈦之所為，係犯刑法第三百二十一條第一項第二款
    、第三款之攜帶兇器毀壞門竊盜罪。又被告於犯罪事實欄一
    、㈣㈥係分別與同案被告阮昱銘、張建豐基於犯意聯絡及行為
    分擔而實施竊盜犯行，各應論以共同正犯。至被告所犯上開
    七罪，犯意各別，行為互殊且時間有異，則應分論併罰之。
    至公訴意旨僅認被告於犯罪事實欄一、㈣㈦之所為，均涉犯刑
    法第三百二十一條第一項第三款之攜帶兇器竊盜罪雖有未洽
    ，然此僅為加重條件之不同，仍屬構成要件及法條相同之犯
    罪，自無庸變更法條。附此敘明。
五、查被告莊嘉豪前因：①竊盜等案件，經本院以106年度易字第
    728號判決判處有期徒刑五月、四月並定應執行有期徒刑七
    月確定。②竊盜案件，經本院以107年度易字第37號判決判處
    有期徒刑四月、三月並定應執行有期徒刑六月確定。③毒品
    危害防制條例案件，經本院以107年度簡字第416號判決判處
    有期徒刑六月確定。④毒品危害防制條例案件，經本院以107
    年度簡字第220號判決判處有期徒刑四月確定。⑤毒品危害防
    制條例案件，經本院以107年度簡字第779號判決判處有期徒
    刑四月確定。嗣上開案件經本院以107年度聲字第757號裁定
    定應執行有期徒刑二年三月確定，一百零九年七月十三日縮
    刑假釋出監，同年八月二十日假釋期滿未經撤銷而執行完畢
    等情，見卷附臺灣高等法院被告前案紀錄表即明，是被告於
    受前案有期徒刑執行完畢後，五年內再犯犯罪事實欄一、㈠㈡
    及㈣至㈦所列有期徒刑以上之各罪，皆合於刑法第四十七條第
    一項規定而應論以累犯，本各應加重其刑，然按刑法第四十
    七條第一項規定：「受徒刑之執行完畢，或一部之執行而赦
    免後，五年以內故意再犯有期徒刑以上之罪者，為累犯，加
    重本刑至二分之一。」有關累犯加重本刑部分，不生違反憲
    法一行為不二罰原則之問題。惟其不分情節，基於累犯者有
    其特別惡性及對刑罰反應力薄弱等立法理由，一律加重最低
    本刑，於不符合刑法第五十九條所定要件之情形下，致生行
    為人所受之刑罰超過其所應負擔罪責之個案，其人身自由因
    此遭受過苛之侵害部分，對人民受憲法第八條保障之人身自
    由所為限制，不符憲法罪刑相當原則，牴觸憲法第二十三條
    比例原則。於此範圍內，有關機關應自本解釋公布之日起二
    年內，依本解釋意旨修正之。於修正前，為避免發生上述罪
    刑不相當之情形，法院就該個案應依本解釋意旨，裁量是否
    加重最低本刑（司法院大法官解釋第七七五號意旨參照）。
    秉上稽諸被告前所犯之竊盜等罪，咸與本件所犯上列竊盜罪
    、攜帶兇器竊盜罪之罪質、犯罪動機、行為態樣、侵害法益
    相類，足認被告前因犯竊盜等罪經本院判決確定並執行完畢
    後，仍未能知所惕勵深切反省反再本件上列各罪，是認其對
    刑罰之反應力薄弱且具特別之惡性，揆諸上開司法院大法官
    釋字第七七五號解釋意旨，爰就被告所犯犯罪事實欄一、㈠㈡
    及㈣至㈦所示各罪，均依刑法第四十七條第一項加重其刑。
六、審酌被告莊嘉豪於前犯竊盜等罪經本院判刑確定並執行完畢
    後，仍未改過遷善（累犯部分不重複評價），復以行竊手法
    侵害告訴人及被害人等之財產權益，漠視告訴人及被害人等
    之財產法益，所為非是，並兼衡其自警詢至偵審中均坦承犯
    行，國中畢業之教育程度，未婚，前在家中經營之鐵工廠工
    作之生活狀態暨其犯罪動機、目的、手段、素行、造成告訴
    人及被害人等財產損失與社會整體防衛機制之破壞程度等一
    切情狀，爰依法就犯罪事實欄一、㈠㈡㈤所示各罪，各量處如
    主文所示之刑並定其應執行刑且均諭知易科罰金之折算標準
    ，就犯罪事實欄一、㈢之罪，量處如主文所示之刑並諭知易
    服勞役之折算標準，就犯罪事實欄一、㈣㈥㈦所示各罪，各量
    處如主文所示之刑並定其應執行刑。
七、按供犯罪所用、犯罪預備之物或犯罪所生之物，屬於犯罪行
    為人者，得沒收之。前二項之沒收，於全部或一部不能沒收
    或不宜執行沒收時，追徵其價額。刑法第三十八條第二項、
    第四項分別定有明文。查被告於犯罪事實欄一、㈣與同案被
    告阮昱銘共同行竊所用之扣案破壞剪係同案被告阮昱銘所有
    之物，業據被告供明在卷，且據同案被告阮昱銘於警查獲後
    ，交警扣案，是扣案破壞剪乃同案被告阮昱銘所有供與被告
    共同行竊所用之犯罪工具，依前開法條規定，爰併予宣告沒
    收之。至被告於犯罪事實欄一、㈦以電動砂輪機破壞大門而
    行竊得手及犯罪事實欄一、㈥使用推車搬運捐獻箱，然該具
    電動砂輪機係向友人商借使用，推車則為同案被告張建豐隨
    手撿拾而得，皆非屬被告或同案被告張建豐所有之物，此據
    被告供明在卷，核與同案被告張建豐之供述情節大致相符，
    是依首開法條規定，爰不就未扣案之電動砂輪機及推車併予
    諭知沒收。次按犯罪所得，屬於犯罪行為人者，沒收之。前
    二項之沒收，於全部或一部不能沒收或不宜執行沒收時，追
    徵其價額。刑法第三十八條之一第一項前段、第三項分別定
    有明文。查被告莊嘉豪於罪事實欄一、㈠㈡㈢㈤㈦分別竊得之公
    事包（內含衛生護理包一只）一只、香油錢三千元、黑色錢
    包（內含身分證一枚、健保卡一枚、金融卡三枚及四千五百
    元）一只、黑色側背包(內含七千元、國民身分證一枚、健
    保卡一枚、疫苗卡一枚、印章一只、充電器一只、咖啡一罐
    )一只、金牌二面及紅包九只（合計六千元），均屬其之犯
    罪所得，且據被告供稱：其所坦承竊得之金錢，均已花用殆
    盡，其餘物品則均丟棄等語在卷，是上列犯罪所得因未發還
    予告訴人或被害人，依前開法條規定，爰就上列犯罪所得併
    予宣告沒收，並於全部或一部不能沒收或不宜執行沒收時，
    追徵其價額。末按共同正犯之犯罪所得，沒收或追徵，應就
    各人所分得之數額分別為之。先前對共同正犯採連帶沒收犯
    罪所得之見解，已不再援用及供參考（最高法院一百零四年
    第十三次刑事庭會議決議意旨參照）。至所謂各人「所分得
    」，係指各人「對犯罪所得有事實上之處分權限」，法院應
    視具體個案之實際情形而為認定。倘若共同正犯各成員內部
    間，對於不法利得分配明確時，固應依各人實際分配所得沒
    收；然若共同正犯成員對不法所得並無處分權限，其他成員
    亦無事實上之共同處分權限者，自不予諭知沒收。共同正犯
    各成員對於不法利得享有共同處分權限時，則應負共同沒收
    之責（最高法院104年度台上字第3937號、106年度台上字第
    539號判決意旨參照）。查被告於犯罪事實欄一、㈣與同案被
    告阮昱銘共同竊得之六百元，依被告供稱：竊得之六百元皆
    由阮昱銘取走等語，核與同案被告阮昱銘於偵查中供述情節
    大致相符，是此部分之犯罪所得六百元，爰不就被告併予諭
    知沒收。至被告於犯罪事實欄一、㈥與同案被告張建豐共同
    竊得之捐獻箱（內含二十五面金牌及四萬元）一只，被告雖
    供稱：其不知捐獻箱內有金牌，其僅分得七千元，其餘均由
    張建豐取走等語明確，然稽之同案被告張建豐於偵查中供述
    ：捐獻箱內之金牌與金錢，其與莊嘉豪各分一半，捐獻箱則
    在莊嘉豪之友人住處。該次行竊地點係莊嘉豪擇定等語，即
    徵被告就此次共同竊盜犯行所竊得之財物分配狀況之供述要
    非無疑，且衡與共同竊得之財物多以平分模式共享竊盜所得
    之經驗法則與論理法則相悖，是被告供述此次僅分得七千元
    等語，實有避重就輕之嫌而難採信，本院爰以同案被告張建
    豐於偵查中就其等此次竊得財物之分配結果與該次行竊係由
    被告立於主導地位，認被告於犯罪事實欄一、㈥之共同竊盜
    犯行之犯罪所得為金牌十三面及二萬元，依前開規定及說明
    而併予諭知沒收，並於全部或一部不能沒收或不宜執行沒收
    時，追徵其價額。
據上論斷，應依刑事訴訟法第二百七十三條之一第一項、第二百
九十九條第一項前段，判決如主文。
本案經檢察官林小刊到庭執行職務。
中　　華　　民　　國　　111 　年　　8 　　月　　8 　　日
                  刑事第五庭法  官  陳嘉年
以上正本證明與原本無異。
如不服本判決應於收受送達後二十日內向本院提出上訴書狀，並
應敘述具體理由；其未敘述上訴理由者，應於上訴期間屆滿後二
十日內向本院補提理由書(均須按他造當事人之人數附繕本)「切
勿逕送上級法院」。　　　　　　　　　　
                            書記官  林慶生 
中　　華　　民　　國　　111 　年　　8 　　月　　8 　　日
附錄本案論罪科刑法條全文
刑法第320條第1項
意圖為自己或第三人不法之所有，而竊取他人之動產者，為竊盜
罪，處5年以下有期徒刑、拘役或50萬元以下罰金。
刑法第321條第1項第2款、第3款
犯前條第1項、第2項之罪而有下列情形之一者，處6月以上5年以
下有期徒刑，得併科50萬元以下罰金：
二、毀越門窗、牆垣或其他安全設備而犯之。
三、攜帶兇器而犯之。
刑法第337條
意圖為自己或第三人不法之所有，而侵占遺失物、漂流物或其他
離本人所持有之物者，處1萬5千元以下罰金。